臺灣高雄地方法院刑事判決　　　　　　　 96年度易字第776號
公　訴　人　臺灣高雄地方法院檢察署檢察官
被　　　告　甲○○
　　　　　　　　　　（另案於台灣高雄女子監獄執行）
上列被告因詐欺案件，經檢察官提起公訴（95年度偵緝字第3256
號及95年度偵字第28842 號）及移送併案審理（96年度偵字第43
89號），被告於本院準備程序進行中，就被訴及併案事實為有罪
之陳述，經本院告知簡式審判程序意旨，並聽取公訴人及被告之
意見後，合議庭裁定由受命法官獨任進行簡式審判程序審理，本
院判決如下：
    主   文
甲○○幫助連續意圖為自己不法之所有，以詐術使人將本人之物
交付，累犯，處有期徒刑肆月，如易科罰金以銀元參佰元即新臺
幣玖佰元折算壹日。
    事   實
一、甲○○曾於民國93年間因詐欺案件，經本院高雄簡易庭於93
    年8 月31日以93年度簡字第3834號判決處有期徒刑4 月確定
    ，嗣於94年11月23日執行完畢出監。詎其仍不知悛悔，依一
    般社會生活之通常經驗可知，目前國內社會上層出不窮之不
    法份子為掩飾渠等不法行徑，避免執法人員之追究及處罰，
    經常利用他人之存款帳戶、印章、存摺、金融卡及密碼轉帳
    ，以確保犯罪所得之不法利益並掩人耳目，而交付帳戶予他
    人，他人是否持以犯罪雖無確信，然在客觀可以預見一般取
    得他人金融存款帳戶使用之行徑，常與財產犯罪所需有密切
    關連之情形下，為一己之利，遂基於縱有人持其所有之帳戶
    作為財產犯罪之犯罪工具，亦不違背其本意之幫助他人連續
    詐欺取財之不確定犯意，先於95年3 月15日至華南商業銀行
    屏東分行開立帳號000000000000號帳戶後，旋於同日在上開
    銀行外將該帳戶之存摺、提款卡等物交付予自稱為「何佩雯
    」之成年女子，嗣該「何佩雯」之女子取得該帳戶後，即與
    其他姓名年籍不詳之人基於共同意圖為自己不法所有之犯意
    ，連續利用其所有之電腦及網路連線設備，在不詳地點連線
    至雅虎國際科技股份有限公司「雅虎奇摩拍賣網站」以林良
    發所設「casio8860 」之不實帳號分別刊登拍賣SONY T1 之
    數位相機及Acer Aspire 3003Lci 之筆記型電腦等之不實訊
    息而連續為詐欺之犯罪行為，致：
  (一)乙○○於95年5 月15日21時21分許，以新台幣（下同）1350
    0 元下標上開型號之筆記型電腦，並匯款至甲○○上開帳戶
    內，因終未能取得貨品，始知受騙。
  (二)丁○○於95年5月15日21時，以13600 元（起訴書誤載為130
    00元）下標上開型號之筆記型電腦，並於95年5 月15日23
    時52分及95年5 月16日10時8 分許，分別匯款8000元及5000
    至甲○○上開帳戶內，因終未能取得貨品，始知受騙。
  (三)丙○○於95年5 月15日17時8 分許先匯款4700元（起訴書誤
    載為4750元）至甲○○上開帳戶內，再於同日20時22分許上
    網下標上開型號之數位相機，因終未能取得貨品，始知受騙
    。
二、案經高雄市政府警察局三民第一分局移送台灣高雄地方法院
    檢察署檢察官偵查起訴暨移送併案審理。
    理   由
一、按本件被告甲○○所犯係死刑、無期徒刑、最輕本刑為3 年
    以上有期徒刑以外之罪，其於準備程序就被訴事實為有罪之
    陳述，經本院告知簡式審判程序之旨，並聽取其與檢察官之
    意見後，本院認無不得或不宜改依簡式審判程序進行之情事
    ，依刑事訴訟法第273 條之1 第1 項規定，裁定進行簡式審
    判程序，合先敘明。
二、訊據被告對於上開犯罪事實於本院審理時坦承不諱，核與證
    人乙○○、丁○○及丙○○於警詢中證述情節相符，復有雅
    虎奇摩拍賣網站網頁列印資料、得標通知、自動櫃員機交易
    明細表計4紙、華南銀行屏東分行95年6月21日 (95)華屏存
    字第310號函覆被告開戶基本資料及交易明細表、網上拍賣
    物品相片等資料在卷可憑，是被告上開自白核與事實相符，
    應堪採為認定事實之依據。
三、查被告行為後，刑法於94年2 月2 日經總統令修正公布，於
    95年7 月1 日施行，新刑法第2 條第1 項之規定，係規範行
    為後法律變更所生新舊法律比較適用之準據法，於新刑法施
    行後，應適用新刑法第2 條第1 項之規定，為「從舊從輕」
    之比較。本案涉及法律變更之部分如下：
  (一)被告行為時刑法第339 條雖未修正，惟罰金刑部分，依修正
    前刑法第33條第5 款規定「主刑之種類如下：五、罰金：1
    元以上」，該罪之罰金刑為最低得科新臺幣3 元，最高得科
    新臺幣30,000元。而依修正後刑法第33條第5 款修正為「主
    刑之種類如下：五、罰金：新臺幣1,000 元以上，以百元計
    算之」之規定，刑法第339 條第1 項之罰金刑最低得科新臺
    幣1,000 元以上，最高得科新臺幣30,000元，比較新舊法，
    應以被告行為時之刑法第33條之規定計算併科罰金之最低額
    較有利於被告。
  (二)修正前刑法第30條第1 項規定：「幫助他人犯罪者，為從犯
    」，修正後之刑法第30條第1 項則規定：「幫助他人實行犯
    罪行為者，為幫助犯。雖他人不知幫助之情者，亦同」，修
    正前、後刑法第30條第1 項就定義幫助犯之文字用詞雖有修
    正，然並未更易幫助犯之認定標準。故本件被告所犯之罪不
    論依修正前之刑法第30條第1 項，或修正後之刑法第30條第
    1 項規定，均構成幫助犯，對被告而言並無有利或不利之情
    形，自不生新舊法比較之問題，應逕依修正前之刑法第30條
    第1 項論以幫助犯。再依修正前刑法第30條第2 項規定，從
    犯之處罰，得按正犯之刑減輕之。依被告犯罪時之刑法第67
    條規定：「有期徒刑加減者，其最高度及最低度同加減之」
    ，惟依95年7 月1 日施行之修正後刑法第67條則規定：「有
    期徒刑或罰金加減者，其最高度及最低度同加減之」，是經
    比較修正前後減刑之結果，雖舊法並無罰金刑最高度及最低
    度同加減之規定，然因舊法罰金之最低度刑為銀元1 元，經
    依修法前之罰金罰鍰提高標準條例提高，並予換算為新台幣
    後，其刑度仍較新法減刑後之罰金刑為輕，故以95年7 月1
    日修正公布施行前之規定較有利於被告，應依刑法第2 條第
    1 項前段規定，適用行為時之法律減輕其刑。
  (三)又被告行為時之刑法第41條第1 項前段規定：「犯最重本刑
    為5 年以下有期徒刑以下之刑之罪，而受6 個月以下有期徒
    刑或拘役之宣告，因身體、教育、職業、家庭之關係或其他
    正當事由，執行顯有困難者，得以1 元以上3 元以下折算1
    日，易科罰金。」，又受刑人行為時之易科罰金折算標準，
    依修正前罰金罰鍰提高標準條例第2 條前段規定（現已刪除
    ），就其原定數額提高為100 倍折算1 日，則本件受刑人行
    為時之易科罰金折算標準，應以銀元300 元折算1 日，經折
    算為新臺幣後，應以新臺幣900 元折算為1 日。惟94年1 月
    7 日修正、94年2 月2 日公布、95年7 月1 日施行之刑法第
    41條第1 項前段則規定：「犯最重本刑為5 年以下有期徒刑
    以下之刑之罪，而受6 個月以下有期徒刑或拘役之宣告者，
    得以新臺幣1,000 元、2,000 元或3,000 元折算1 日，易科
    罰金。」比較修正前後之易科罰金折算標準，以95年7 月1
    日修正公布施行前之規定，較有利於被告，則應依刑法第2
    條第1 項前段，適用修正前刑法第41條第1 項前段規定，定
    其易科罰金之折算標準。
  (四)綜合上開比較之結果，95年7 月1 日修正施行之刑法部分條
    文，其適用結果並無有利於被告之情形，依前開法律規定，
    自應適用被告行為時即修正前刑法之相關規定論處。
四、按刑法上之幫助犯，係對於犯罪與正犯有共同之認識，而以
    幫助之意思，對於正犯資以助力，而未參與實施犯罪之行為
    者而言，最高法院75年度臺上字第1509號、88年度臺上字第
    1270號判決意旨可資參照。是以如未參與實施犯罪構成要件
    之行為，而係出於幫助之意思提供助力，即屬幫助犯，而非
    共同正犯。又以1 次幫助行為，幫助正犯連續犯罪者，屬幫
    助連續。查被告係基於幫助之意思，交付上開帳戶予詐欺集
    團之成員，以供被害人匯款轉帳之用，而為詐欺罪構成要件
    以外之行為。是核被告所為，係犯刑法第30條第1 項、第33
    9 條第1 項詐欺取財罪之幫助犯。又該詐欺集團成員行為後
    ，刑法第56條連續犯之規定，業於94年2 月2 日修正公布刪
    除，並於95年7 月1 日施行，則該詐欺集團成員之犯行，因
    行為後新法業已刪除連續犯之規定，此刪除雖非犯罪構成要
    件之變更，但顯已影響行為人刑罰之法律效果，自屬法律有
    變更，依新法第2 條第1 項規定，比較新、舊法結果，仍應
    適用較有利於該詐欺集團成員之行為時法律即舊法論以連續
    犯（最高法院95年第8 次刑事庭會議決議參照）。是以本件
    詐欺集團成員取得被告上開之帳戶後，先後3 次詐欺取財之
    犯行時間緊接，方法相同，觸犯構成要件相同之罪名，顯係
    基於詐欺取財之概括犯意而為，應依修正前刑法第56 條 連
    續犯之規定，論以1 罪。被告係以1 幫助行為，幫助該詐欺
    集團成員連續詐欺取財，自屬幫助連續詐欺取財罪。至上開
    事實欄被害人丙○○部分公訴人雖未為起訴，惟此犯行與已
    起訴部分既具有一罪之關係，為起訴效力所及，本院自得併
    予審理。又被告係幫助他人犯罪，應依刑法第30條第2項 之
    規定，按正犯之刑減輕之。被告曾於93年間因犯詐欺案件，
    經本院高雄簡易庭以93年度簡字第3834號判決判處有期徒刑
    4 月確定，並於94年11月23日執行完畢出監等情，有臺灣高
    等法院被告前案紀錄表乙紙附卷可稽。其於5 年之內故意再
    犯本件有期徒刑以上之罪，不論依修正前之刑法第47條，或
    修正後之刑法第47條第1 項之規定，均構成累犯，對被告而
    言並無有利或不利之情形，自不生新舊法比較之問題，應逕
    依修正前之刑法第47條，論以累犯，並加重其刑。被告雖以
    一個提供帳戶之行為，幫助不法份子連續向被害人詐欺取財
    ，仍只有一個犯罪行為，不構成幫助犯之連續犯，而為幫助
    連續。爰審酌被告提供帳戶供詐欺集團詐騙他人財物，危害
    社會正常交易安全，增加被害人尋求救濟之困難，並使犯罪
    之追查趨於複雜，及其犯罪之動機、目的、手段、被害人之
    人數暨遭詐騙金額，及犯罪後坦承犯行等一切情狀，量處如
    主文所示之刑，並諭知易科罰金之折算標準，以資懲儆。至
    被告所有供本件詐騙轉帳使用之金融機構帳戶存摺及提款卡
    ，雖係供犯罪所用之物，然既已交付該詐欺集團人員使用，
    顯已移轉其所有權予前揭詐欺集團人員，而非被告所有之物
    ，且均非違禁物，亦別無證據足資證明係屬應沒收之物，爰
    不另宣告沒收。況所謂幫助犯係指就他人之犯罪加以助力，
    使其易於實施之積極的或消極的行為而言，其犯罪態樣與實
    施犯罪之正犯有異，其所處罰者，乃其提供助力之行為本身
    ，而非正犯實施犯罪之行為。因此幫助犯不適用責任共同之
    原則，對正犯所有供犯罪所用或因犯罪所得之物，勿庸併為
    沒收之宣告（最高法院91年度台上字第5583號判決參照），
    是上開被告之金融機構帳戶存摺及提款卡毋庸宣告沒收，併
    予敘明。
據上論斷，應依刑事訴訟法第273 條之1 第1 項、第299 條第1
項前段，刑法第2 條第1 項前段、第30條第1 項、第2 項、第33
9 條第1 項，修正前刑法第56條、第47條、第41條第1 項前段，
罰金罰鍰提高標準條例第1 條前段、廢止前罰金罰鍰提高標準條
例第2 條，現行法規所定貨幣單位折算新臺幣條例第2 條，判決
如主文。
本案經檢察官劉慕珊到庭執行職務。
中　　華　　民　　國　　96　　年　　3 　　月　　21　　日
                  刑事第七庭   法　官  張茹棻
以上正本證明與原本無異。
如不服本判決，應於判決送達後10日內，向本院提出上訴狀。
中　　華　　民　　國　　96　　年　　3 　　月　　22　　日
                               書記官  陳惠玲
附錄法條
刑法第339條
（普通詐欺罪）
意圖為自己或第三人不法之所有，以詐術使人將本人或第三人之
物交付者，處 5 年以下有期徒刑、拘役或科或併科 1 千元以下
罰金。
以前項方法得財產上不法之利益或使第三人得之者，亦同。
前二項之未遂犯罰之。
